臺灣臺中地方法院簡易民事判決
109年度中簡字第2607號
原      告  鍾榮豐    
被      告  裕融企業股份有限公司

法定代理人  嚴陳莉蓮  
訴訟代理人  季佩芃律師  
複代理  人  林柏劭律師  
上列當事人間請求確認本票債權不存在事件，本院於民國110年
10月21日言詞辯論終結，判決如下：
    主      文
原告之訴駁回。
訴訟費用由原告負擔。
    事實及理由
一、原告起訴主張：  
　　被告前以發票人為原告、如附表所示之本票（下稱系爭本票
    ），向法院聲請本票裁定，經本院以109年度司票字第4384
    號本票裁定（下稱系爭本票裁定）准予強制執行在案，惟原
    告應無簽立過任何本票交付予被告，且原告亦無收到系爭本
    票上之金額，該裁定所載之系爭本票恐係偽造；又當初原告
    是因為缺錢，找了業代要辦理信用貸款，業代說可以找一台
    車過戶到原告名下，方便原告貸款，然後原告再按月繳納該
    車車貸予被告，然最後原告只拿到新臺幣（下同）65,800元
    ，並非約定之39萬元，然後也聯繫不上當初承辦的業代或業
    代之公司人員，系爭本票上的字跡跟原告的很像，簽車子過
    來的人叫我簽系爭本票及車輛買賣契約，是同一天發生的，
    在車上簽立的，爰依法提起本訴，請求確認系爭本票票據債
    權不存在等語。並聲明：㈠確認被告所持系爭本票裁定所示
    系爭本票，對原告之債權不存在。㈡訴訟費用由被告負擔。
二、被告則以：
    原告前於民國108年6月14日，以LUXGEN 廠牌、G91SPCA 車
    型、年份2010年、車牌號碼000-0000車輛乙台（下稱系爭車
    輛）向被告設定動產抵押，辦理分期付款，除簽立分期付款
    暨債權讓與契約外，並簽發面額39萬元之系爭本票供作擔保
    ，嗣後被告依原告指示，將前開購車價金匯入原告所指定之
    三信銀行南屯分行(戶名:埔羅汽車有限公司，帳號:0000000
    000)，並於108 年6 月14日14時56分完成匯款作業。原告初
    雖主張不確定有無簽發系爭本票予被告，惟嗣後又不爭執已
    簽立分期付款暨債權讓與契約及系爭本票；且本件系爭本票
    乃經嚴格對保程序，現場確認原告之身份證與原告相符後，
    始由原告親自於汽車貸款相關文件及系爭本票上簽名蓋章，
    被告復業已交付金錢予原告指定之人，原告且已取得所購買
    之系爭車輛，足堪已符合消費借貸契約之必要條件。再者，
    原告既自認整件事情是遭車商或代辦公司欺騙，即應循正常
    管道向檢察機關告發，不得濫行訴訟推託清償責任。系爭本
    票上之原告簽名，其字跡運轉方式、流暢程度，皆與前揭分
    期付款暨債權讓與契約上所載相符，雖系爭本票上之發票日
    為108年6月14日，而上揭分期付款暨債權讓與契約對保時間
    欄位記載為108年6月11日，但並影響本件之認定，蓋108年6
    月14日為被告之撥款日，依系爭本票旁的註記可知，發票日
    有授權他人為記載，系爭本票仍為有效票據等語，資為抗辯
    。並聲明：㈠原告之訴駁回。㈡訴訟費用由原告負擔。
三、得心證之理由：
  ㈠按確認之訴非原告有即受確認判決之法律上利益者，不得提
    起。所謂即受確認判決之法律上利益，係指法律關係之存否
    不明確，原告主觀上認其在法律上之地位有不安之狀態存在
    ，且此種不安之狀態，能以確認判決將之除去者而言，若縱
    經法院判決確認，亦不能除去其不安之狀態者，即難認有受
    確認判決之法律上利益（最高法院52年臺上字第1240號判決
    意旨可資參照）。本件被告持系爭本票向本院聲請裁定准予
    強制執行，有系爭本票裁定在卷可稽（見本院卷第21頁），
    是兩造就系爭本票之票據權利是否仍存在，顯有爭執，且該
    權利之存否，攸關原告應否負票據責任，則原告在私法上之
    地位因被告主張而受有侵害之危險，而此種不安之狀態，應
    能以確認判決將之除去，揆諸前開判決意旨，原告訴請確認
    被告就其持有之系爭本票對原告之票據債權不存在，自有確
    認利益，先予敘明。
  ㈡被告執有系爭本票，並向本院聲請對原告為本票裁定，經本
    院以系爭本票裁定准許等情，業經調閱本院系爭本票裁定卷
    宗卷宗核閱屬實，並有本院系爭本票裁定附卷為證（見本院
    卷第21頁），且為被告所不爭執（見本院卷第53、211、213
    ），是原告此部分之主張堪信為真實。至原告主張其並未向
    被告借款，其並未收到系爭本票之面額款項39萬元，業遭詐
    騙，被告對原告之系爭本票債權並不存在等節，則經被告否
    認在卷，並以前詞置辯，是本件之爭執點厥為：系爭本票是
    否為原告所簽發？系爭本票債權之原因關係為何？
  ㈢按在票據上簽名者，依票上所載文義負責。二人以上共同簽
    名時，應連帶負責，票據法第5 條定有明文。依此規定，票
    據債務人應依票據文義負責者，以該債務人在票據上簽名或
    蓋章為前提（最高法院65年臺上字第2030號判決參照）。盜
    用他人印章或偽造他人簽名為發票行為，即屬票據之偽造。
    被盜用印章或被偽造簽名者，因非其在票據上簽名為發票行
    為，自不負發票人之責任，此項絕對的抗辯事由，得以對抗
    一切執票人（最高法院51年台上字第3309號判決參照）。又
    本票本身是否真實，即是否為發票人所作成，應由執票人負
    證明之責（參照最高法院50年台上字第1695號判決），故發
    票人主張本票係偽造，依非訟事件法第195條第1項規定，對
    執票人提起確認本票係偽造或本票債權不存在之訴者，應由
    執票人就本票為真正之事實，先負舉證責任，最高法院65年
    度第6 次民庭庭長會議決議（一）參照。
　㈣原告起訴時雖曾主張系爭本票恐非其所簽署云云，惟查：
　⒈原告於110年9月14日本院言詞辯論期日中陳稱：「跟我對保
    的人就是牽車子給我的人，牽車子給我的人叫我簽本院卷59
    、61頁文件（即分期付款暨債權讓與契約及系爭本票），..
    .牽車子和簽上開文件是同一天發生的事情，是在我家附近
    的全聯正門口，在那台車上簽約的」等語（見本院卷第185
    頁），足見原告事後已當庭自認系爭本票及前開分期付款暨
    債權讓與契約，均為其所簽發、簽立無誤，被告執有之系爭
    本票，確屬原告所簽發，而為真正。
　⒉又證人陳鋐鈞於本院110年9月14日審理中證稱：「（問：所
    以你認識原告嗎？）當時是我去對保，我不認識原告...」
    、「（問：你當時去雲林嗎？）麥寮，就是原告家樓下。」
    、「（問：當時對保情形為何？）我有跟先打電話告知原告
    說我是被告公司對保人員，因為原告買車的案件送到被告公
    司要辦理對被告公司的分期付款，所以我就直接告知原告我
    是對保人員，細節的部分行銷公司的人都已經跟原告說好了
    ，我就沒有再詳述。原告當時確實知道他是因為買車，必須
    要對被告公司進行分期付款，這是原告自己告訴我的，所以
    他很清楚，到了原告家之後，約在大樓樓下，在大樓樓下的
    桌子上簽立對保文件，當時我有核對身分證。」、「（問：
    你說的對保文件，提示本院見59、61頁，是這兩份嗎？）對
    ，是這兩份，是原告親簽的，印章部分我忘記了，但是簽名
    確實是原告簽的。」、「（問：所以原告瞭解除了簽立契約
    外，還要簽立本票的意思嗎？）我沒有詳述，但是通常要對
    保的話，動保袋裡面就會有被告公司的本票，還有一個契約
    ，原告簽名的時候我有跟原告確認，當時簽不只這兩份文件
    ，我都有告訴原告意義。」等語（見本院卷第183-185頁）
    ，衡情證人陳鋐鈞應無甘冒偽證罪處罰之風險，惡意為虛偽
    證言之可能，益徵證人陳鋐鈞確實有代表被告，與原告完成
    本件借貸分期之對保程序，原告亦有在分期付款暨債權讓與
    契約及系爭本票上親自簽名無訛。
　⒊原告雖否認證人陳鋐鈞為當日在雲林與其對保人員（見本院
    卷第185頁），然參以證人陳鋐鈞於110年9月14日當庭書寫
    之簽名筆跡（見本院卷第191頁），及本院卷第59、61頁即
    本件分期付款暨債權讓與契約及系爭本票下方之對保人欄簽
    章，可知兩者文件上證人陳鋐鈞之簽名相似度均甚高，應屬
    同一人所為甚顯。況證人陳鋐鈞亦知悉原告辦理貸款當時之
    文件係寄送至何等行銷公司，且留有當時之相關資料（見本
    院卷第185頁），顯見，證人陳鋐鈞確為當日與原告對保之
    人無疑。
　⒋另參以原告於本院卷第59、61頁文件即本件分期付款暨債權
    讓與契約及系爭本票上之簽名（見本院卷第59、61頁），其
    字跡運轉方式、流暢程度等，均與本件起訴狀上之原告簽名
    （見本院卷第19頁）相當接近，原告亦自承在卷（見本院卷
    第74頁），堪認均屬原告所為親筆簽名至明。而原告於本院
    109年11月24日審理中另稱：「...業代說車子過到我名下，
    我就可以用這台車子去貸款，然後我再每月按期繳納裕融的
    納智捷車貸」等語，亦可知原告對於應按期給付車貸予被告
    一情，核屬知悉，且有同意，其事後以遭業代詐騙為由，起
    訴時初始否認簽立系爭本票等事實，並無可採，蓋依契約之
    相對性，原告既已與被告簽訂本件分期付款暨債權讓與契約
    ，即應受其契約效力所拘束，不得以原告與中間人即業代間
    之事由對抗被告亦明。
　㈤按在票據上簽名者，依票上所載文義負責；二人以上共同簽
    名時，應連帶負責，票據法第5條載有明文。查原告既已簽
    立本院卷第59、61頁之文件即本件分期付款暨債權讓與契約
    及系爭本票，即應負文義上之責任；又原告自陳其為了貸款
    ，同意每月按期繳納車貸予被告（見本院卷第73頁），且於
    對保之後，原告確實有拿到65,800元之款項，並取得系爭車
    輛，經原告陳稱在卷（見本院卷第74、138、186頁），足徵
    原告對於與被告簽約、應按時繳納車貸予被告等節確屬知情
    ，系爭本票之原因關係，確為原告向被告辦理系爭車輛之車
    貸分期所致。雖原告表示原貸款金額為39萬元，最後僅取得
    65,800元，並稱其係於「即刻救貸」之網站上認識一名自稱
    為「宥安」之女性業代，「宥安」表示39萬元已撥款，錢在
    兆豐租賃車行，並承諾會將其餘金額匯款與原告等語（見本
    院卷第138頁），然原告該部分所指，僅有其與「宥安」之L
    ine對話紀錄可佐（見本院卷第87-99頁），今原告查無「宥
    安」之正確姓名，亦查無埔羅汽車、兆豐租賃公司之相關人
    員下落（見本院卷第74、137、138頁），是而，原告所述其
    遭業代欺騙等情，實無從舉證以實其說。本院審以被告已否
    認「宥安」為其公司之員工，並澄清與埔羅汽車及兆豐租賃
    之關連性（見本院卷第117、213頁）；且被告匯款39萬元之
    埔羅汽車帳戶，確為原告於卷附債權讓與暨委託撥款確認書
    中所指定，嗣業經被告匯款完畢，有債權讓與暨委託撥款確
    認書、匯款通知書在卷可憑（見本院卷第225、227頁），是
    認被告與原告自稱所受詐騙而受有損失，亦無任何關聯，基
    於債之相對性，原告猶應就與被告間簽立之契約，負系爭本
    票之票據責任，不受原告與其他人（如業代等）之關係而影
    響。原告得就其主張之情，循正當管道提出刑事告訴或救濟
    ，甚或拍賣系爭車輛而清償貸款，然原告迄今尚未為之，就
    其所為主張，一方面欲取得系爭車輛，一方面又欲取得借貸
    之全額款項，卻未按期繳納車貸予被告，顯不符合常情，即
    非可採。
四、綜上所述，原告訴請確認被告持有系爭本票之票據債權不存
    在，為無理由，應予駁回。
五、本件為判決之基礎已臻明確，兩造其餘攻擊防禦方法經審酌
　　後認對於判決結果不生影響，爰不一一論述，併此敘明。
六、訴訟費用負擔之依據：民事訴訟法第78條。
中　　華　　民　　國　　110 　年　　11　　月　　30　　日
                  臺灣臺中地方法院臺中簡易庭
                              法  官  林秉暉
以上為正本係照原本作成。
如不服本判決，應於送達後20日內，向本院提出上訴狀並表明上
訴理由，如於本判決宣示後送達前提起上訴者，應於判決送達後
20日內補提上訴理由書（須附繕本）。如委任律師提起上訴者，
應一併繳納上訴審裁判費。
中　　華　　民　　國　　110 　年　　11　　月　　30　　日
                              書記官  王志伃   　　
附表：即本院109年度司票字第4384民事裁定所示之本票　　
　　　　
票面金額 票據號碼 發票日 到期日 39萬元 未載 108年6月14日 109年5月15日